【裁判字號】    95,訴,668
【裁判日期】    951128
【裁判案由】    違反槍砲彈藥刀械管制條例
【裁判全文】
臺灣屏東地方法院刑事判決               95年度訴字第668號
公  訴  人  臺灣屏東地方法院檢察署檢察官
被      告  甲○○
指定辯護人  謝信義律師
上列被告因違反槍砲彈藥刀械管制條例案件，經檢察官提起公訴
（95年度偵字第3558號），本院判決如下：
    主  文
甲○○未經許可，持有可發射子彈具有殺傷力之改造手槍，處有
期徒刑年肆月，併科罰金新臺幣拾萬元，罰金如易服勞役，以
新臺幣壹仟元折算壹日。扣案之仿WALTHER 廠PPK ／S 型半自動
手槍製造之改造手槍壹枝（槍枝管制編號：000000000
0號）沒收。
    事  實
一、甲○○明知具有殺傷力之改造手槍係槍砲彈藥刀械管制條例
    第4 條第1 項第1 款所列管之違禁物，非經中央主管機關許
    可，不得持有。竟未經許可，基於持有具殺傷力改造手槍之
    犯意，於民國94年10月13日前某日，以不詳管道取得仿WALT
    HER 廠PPK ／S 型半自動手槍製造之改造手槍1 枝（槍枝管
    制編號：0000000000號）而持有之，並於94年10月13日17時
    11分許，甲○○以其手機號碼0000000000號之行動電話撥打
    乙○○（另案審理）之手機號碼為0000000000號之行動電話
    ，聯絡乙○○於當日晚間至屏東市和生市場見面，乙○○應
    允後，與雷新財（經另案為不起訴處分）、高民吉（另案審
    理）、傅瑞強（另案審理）等3 人駕駛車牌號碼9818－JW號
    自小客車前往屏東市和生市場，渠等於當日18、19時許到達
    屏東市和生市場後，乙○○即自行下車至屏東市和生市場某
    KTV 內與甲○○會面，甲○○當場以上開槍枝放置在其處所
    不安全為由，請託乙○○代為保管上開槍枝，並將該槍枝交
    付予乙○○收受後，乙○○旋即搭乘前開自小客車離開，乙
    ○○隨後在車內將上開槍枝委託高民吉保管。嗣於同日20時
    5 分許，警方依據通訊監察獲悉上情，在高雄縣燕巢鄉○○
    路580 號前，查獲由高民吉所駕駛之上開自小客車及高民吉
    、傅瑞強、雷新財等3 人，惟乙○○已先於高雄市楠梓區之
    住處前下車，之後高民吉、傅瑞強等人同意警方搜索，而為
    警於上開車輛內扣得前開具殺傷力之改造手槍1 枝（另案有
    其餘扣押物，惟與本案無涉）。迨於同日22時55分許，為警
    循線至高雄市○○區○○路885 之16號10樓拘提乙○○到案
    ，且扣得乙○○所有之手機號碼為0000000000號行動電話之
    SIM 卡1 張（另案扣押）。
二、案經臺灣屏東地方法院檢察署檢察官自動檢舉偵查起訴。
    理  由
壹、程序方面
一、被告甲○○、辯護人、檢察官迄本院言詞辯論終結前，均未
    對由高雄市政府警察局三民第二分局送請內政部警政署刑事
    警察局槍彈鑑定之內政部警政署刑事警察局槍彈鑑定書，係
    警察機關囑託內政部警政署刑事警察局所為之鑑定，而爭執
    該槍彈鑑定書之證據能力；且由於司法警察機關調查中之案
    件，或有量大或急迫之情形，為因應實務之現實需求，認為
    當然有鑑定之必要者，基於檢察一體原則，得由該管檢察長
    對於轄區內之案件，以事前概括選任鑑定人或囑託鑑定機關
    （團體）之方式，俾便轄區內之司法警察官、司法警察對於
    調查中之此類案件，得即時送請事前已選任之鑑定人或囑託
    之鑑定機關（團體）實施鑑定，業經法務部92年9 月1 日法
    檢字第0920035083號函釋在案。而臺灣高等法院檢察署檢察
    長概括選任內政部警政署刑事警察局為「槍彈有無殺傷力之
    鑑定」鑑定機關，有臺灣高等法院檢察署檢察長概括選任鑑
    定機關名冊可按。是本件扣案槍枝有無殺傷力之鑑定，雖由
    高雄市政府警察局三民第二分局送請內政部警政署刑事警察
    局鑑定，但內政部警政署刑事警察局為臺灣高等法院檢察署
    檢察長概括選任鑑定機關，所為鑑定結果，自有證據能力。
二、按被告以外之人於審判外之言詞或書面陳述，除法律有規定
    者外，不得作為證據；次按被告以外之人於偵查中向檢察官
    所為之陳述，除顯有不可信之情況者外，得為證據；又被告
    以外之人於審判外之陳述，雖不符前4 條之規定，而經當事
    人於審判程序同意作為證據，法院審酌該言詞陳述或書面陳
    述作成時之情況，認為適當者，亦得為證據。當事人、代理
    人或辯護人於法院調查證據時，知有第159 條第1 項不得為
    證據之情形，而未於言詞辯論終結前聲明異議者，視為有前
    項之同意，刑事訴訟法第159 條第1 項、第159 條之1 第2
    項、第159 條之5 分別定有明文。查本件證人乙○○、高民
    吉、傅瑞強於偵訊中證述內容，依卷證所示，其作成狀態，
    並無違背前開3 人之個人意思而為陳述，或其他違法取供之
    情形，且證人乙○○、高民吉、傅瑞強等3 人均經具結在案
    ，被告、辯護人對此部分所述，於本院審理時亦不爭執其證
    據能力及真實性，足認並無顯不可信之情況，依前述同法第
    159條之1第2 項規定，自有證據能力。又上開證人於警詢中
    所為之陳述，雖係審判外之陳述，然被告、辯護人於本院準
    備程序及審理時，均不爭執其證據能力，依前開同法第159
    條之5規定，亦有證據能力，合先敘明。
貳、實體方面
一、訊據被告甲○○固坦承有於94年10月13日18、19時許，在屏
    東市和生市場某KTV 內與乙○○見面之事實，惟矢口否認有
    何持有具殺傷力改造手槍之犯行，辯稱：當天我沒有拿槍給
    乙○○保管，本件的槍枝不是我拿給乙○○的，我也沒有跟
    乙○○說我那邊不方便要寄槍在他那裡云云。經查：
（一）上開被告於94年10月13日17時11分許，以其手機號碼0000
      000000號之行動電話撥打乙○○之手機號碼為0000000000
      號之行動電話，聯絡乙○○於當日晚間至屏東市和生市場
      見面，乙○○與雷新財、高民吉、傅瑞強等3 人於當日18
      、19時許，駕駛車牌號碼9818－JW號自小客車至屏東市和
      生市場後，乙○○乃自行下車到屏東市和生市場某KTV 內
      與被告見面，被告即以上開槍枝放置在其處所不安全為由
      ，將該槍枝交付乙○○收受以代為保管，交槍時僅有被告
      與乙○○在場，乙○○旋即持該槍枝搭乘前開自小客車離
      開，乙○○隨後在車內將上開槍枝委託高民吉保管，嗣為
      警於同日20時5 分許，在高雄縣燕巢鄉○○路580 號前，
      查獲由高民吉所駕駛之上開自小客車及高民吉、傅瑞強、
      雷新財等3 人，且在上開車輛內扣得前開具殺傷力之改造
      手槍1 枝等事實，業據證人乙○○、高民吉、傅瑞強等3
      人分別於警偵訊時證述綦詳（乙○○部分，參見高雄市政
      府警察局三民第二分局高市警三二分偵字第0940030465號
      警卷第3 至7 頁、臺灣屏東地方法院檢察署94年度偵字第
      5064號偵查卷第93至94頁；高民吉部分，參見上開警卷第
      17至20頁、上開偵查卷第94至97頁及第145 至146 頁；傅
      瑞強部分，參見上開警卷第34至38頁、上開偵查卷第97至
      98頁），參以被告於94年10月13日17時11分許，以手機號
      碼0000000000號行動電話撥打乙○○之手機號碼00000000
      00號行動電話聯絡乙○○，要求其至屏東市和生市場之情
      事，亦有上開2 支手機號碼於94年10月13日17時11分許之
      通訊監察譯文附卷可佐，足認上開證人乙○○、高民吉、
      傅瑞強於警偵訊中之證述信而有據。又扣案之上開改造手
      槍1 枝，經送請內政部警政署刑事警察局鑑定，其結果為
      ：「送鑑改造手槍壹枝（槍枝管制編號0000000000號），
      認係由仿WALTHER 廠PPK ／S 型半自動手槍製造之槍枝換
      裝土造金屬槍管而成之改造手槍，機械性能良好，可供擊
      發適用子彈使用，認具殺傷力。」等語，此有內政部警政
      署刑事警察局94年11月17日刑鑑字第0940164175號槍彈鑑
      定書1 份在卷足憑，此為鑑定機關本於專業知識鑑定後所
      得之結論，自可憑信，此外，復有前開扣案槍枝之照片1
      幀附卷可佐。
（二）而證人乙○○雖於本院審理時對於上開槍枝是否為被告交
      付保管一事翻異前詞，證稱：當天被告在電話中叫我去和
      生市場找他，我到和生市場某KTV 內找被告時，現場約有
      4 、5 個人在喝酒，我只認識被告，被告馬上找我去外面
      講話，一個叫「小黑」的人隨後就出去把槍交給我，交槍
      的時候，被告去上廁所，沒有在旁邊，是我把槍放到車上
      後，被告才告訴我說他們那邊不方便，槍要寄放在我這邊
      ，所以我就拿槍坐車離開了云云。然倘如證人乙○○所稱
      其僅認識被告而與「小黑」之人素不相識，「小黑」豈可
      能將本件具殺傷力之改造手槍交付給毫無交情與信賴之乙
      ○○，洩漏自身持有槍械之違法情事，徒增遭乙○○檢舉
      而為警查緝之風險。又乙○○在與「小黑」無絲毫情誼之
      情形下，自行先收受「小黑」所交付具有高度危險性之槍
      枝，且於被告告知係要委託其保管後，竟甘冒自身罹於刑
      典之罪責，為不相識之「小黑」保管槍枝，此與事理常情
      顯然有悖。況若「小黑」之人於被告去上廁所而未在旁邊
      時委託其保管上開槍枝，被告當無從得知「小黑」交付槍
      枝給乙○○一事，何以被告會在乙○○把槍放到車上後，
      明確告知乙○○因為他們那邊不方便而委託其保管等語，
      此亦有矛盾之處，從而，證人乙○○於本院審理時所為之
      上開證述，因有前開諸多瑕疵而難以憑信。又查被告與乙
      ○○於94年10月13日案發前有多次電話通聯紀錄，且對話
      內容均平和正常，無涉及恩怨情事，此有上開通訊監察譯
      文在卷可參，則被告與證人乙○○之朋友關係應良好而無
      嫌隙舊怨，是證人乙○○於本院審理時異其前詞，而與警
      偵訊之證述迥然不同，顯係為維護被告目的而為，並不可
      採。是以，證人乙○○於本院審理時所為之前開證述無足
      可採，而不得作為有利被告之認定依據。
（三）綜上所述，被告所為之前揭辯解，顯為脫免罪責之詞，不
      可採信。本件事證明確，被告上開犯行，堪以認定，應依
      法論科。
二、論罪科刑
（一）按行為後法律有變更者，適用行為時之法律。但行為後之
      法律有利於行為人者，適用最有利於行為人之法律，刑法
      第2條 第1 項定有明文，茲因本件論罪科刑所適用刑法法
      律業於94年2 月2 日以華總一義字第09400014901 號令修
      正公布，並自95年7 月1 日起施行，法律有下列變更，爰
      說明如下：
    1.被告行為後，刑法第33條第5 款修正規定「罰金：新臺幣
      1 千元以上，以百元計算之。」，而修正前刑法第33條第
      5 款規定「罰金：1 元以上。」，若換算為新臺幣，僅為
      新臺幣3 元，比較新舊法結果，就槍砲彈藥刀械管制條例
      第8 條第4 項之併科罰金刑部分，自以被告行為時即修正
      前刑法所定罰金刑之下限較有利於行為人。本院認就被告
      所為本件犯行量刑之上開刑法條文規定，依修正前刑法對
      被告較為有利。
    2.另修正前刑法第42條第2 項前段規定：「易服勞役以1 元
      以上3 元以下折算1 日。」，又被告行為時之易服勞役折
      算標準，依修正前罰金罰鍰提高標準條例第2 條規定，就
      其原定數額提高為100 倍折算1 日，則本件被告行為時之
      易服勞役折算標準，應以銀元100 元以上300 元以下折算
      1 日，即新臺幣300 元以上900 元以下折算為1 日。惟95
      年7 月1 日修正公布施行之刑法第42條第3 項前段規定：
      「易服勞役以新臺幣1 千元、2 千元或3 千元折算1 日。
      」，比較修正前後之易服勞役折算標準，以修正後之規定
      ，較有利於被告（最高法院95年第8 次刑庭會議決議）。
    3.再者，雖本案就法定罰金刑部分，認以修正前之刑法有利
      於被告，而就易服勞役部分，則以修正後之新法有利於被
      告，若分別適用新舊法，似有割裂適用法律之疑慮。惟按
      刑事審判之過程，無非係認事、用法、量刑。法院於依證
      據法則認定犯罪事實後，須依事實決定所應適用之構成要
      件與罪刑加重、減輕事由等相關法律，再依刑法第57條各
      款所列標準而為量刑。此時，若所量處之刑罰符合易科罰
      金或易服勞役等易刑處分之法定要件者，始須再另諭知易
      刑處分之折算標準。而於量刑前之決定應適用法律階段，
      須綜合罪刑有關之共犯、未遂犯、想像競合犯、牽連犯、
      連續犯、結合犯，以及累犯加重、自首減輕暨其他法定加
      減原因（如身分加減）與加減例等一切情形，綜其全部罪
      刑之結果而為比較（參最高法院95年第8 次刑庭會議決議
      ）後，始得依刑法第2 條第1 項之規定，決定應適用之構
      成要件、加重減輕事由等相關新舊法律，再依所決定適用
      之新舊法，依法量刑。易言之，在量刑之前，即須先就構
      成要件、加重減輕事由等罪刑有關之相關規定，比較新舊
      法之規定後，決定應一體適用之新法或舊法。而易科罰金
      或易服勞役等易刑處分，既係於量刑後始應決定之事項，
      則自無從與量刑前所應適用之法律一併綜合比較。故此時
      縱有分別依新舊法而為適用之情形，亦無不當或不法，附
      此敘明。
（二）按前開扣案改造手槍係屬於槍砲彈藥刀械管制條例第4 條
      第1 項第1 款所稱之可發射子彈具有殺傷力之槍枝，非經
      中央主管機關許可，不得持有。是核被告所為，係犯槍砲
      彈藥刀械管制條例第8 條第4 項之未經許可，持有可發射
      子彈具有殺傷力之改造手槍罪。爰審酌被告明知上開改造
      手槍屬高度危險之物品，非經主管機關許可不得持有，以
      維社會大眾安全與良善秩序，竟仍無視法紀，無故予以持
      有，影響社會治安程度非輕，且為避免遭警查緝而將槍枝
      交給他人保管，致具殺傷力之槍枝為他人轉手持有，增加
      危害社會治安之潛在可能性，及犯後矢口否認犯行之態度
      等一切情狀，量處如主文所示之刑，並就併科罰金刑部分
      ，依修正後刑法第42條第3 項前段之規定，諭知易服勞役
      之折算標準。
（三）按沒收為從刑，與主刑有從屬關係，倘主刑與從刑均已修
      正，經依刑法第2 條就主刑比較結果，應適用最有利之修
      正前舊法時，依從刑附屬於主刑之原則，自不得就新舊法
      予以割裂適用，應一律適用修正前之舊法（最高法院90年
      度臺上字第4526號判決要旨參照）。扣案之仿WALTHER 廠
      PPK ／S 型半自動手槍製造之改造手槍1 枝（槍枝管制編
      號：00000000 00 號），經鑑定結果，具有殺傷力，已如
      上述，係屬違禁物，應依修正前刑法第38條第1 項第1 款
      規定宣告沒收。
據上論斷，應依刑事訴訟法第299 條第1 項前段，槍砲彈藥刀械
管制條例第8 條第4 項，刑法第2 條第1 項、第11條前段、第42
條第3 項、第38條第1 項第1 款（修正前），判決如主文。
本案經檢察官潘國威到庭執行職務。
中    華    民    國    95    年    11    月    28    日
                  刑事第一庭  審判長法  官  潘正屏
                                    法  官  曾吉雄
                                    法  官  黃聖涵
以上正本證明與原本無異。
如不服本判決，應於判決送達後10日內，向本院提出上訴狀。
中    華    民    國    95    年    11    月    30    日
                                    書記官  蘇雅慧
附錄本案論罪科刑法條
槍砲彈藥刀械管制條例第8條
未經許可，製造、販賣或運輸鋼筆槍、瓦斯槍、麻醉槍、獵槍、
空氣槍或第4 條第1 項第1 款所定其他可發射金屬或子彈具有殺
傷力之各式槍砲者，處無期徒刑或5 年以上有期徒刑，併科新臺
幣1 千萬元以下罰金。
未經許可，轉讓、出租或出借前項所列槍枝者，處5 年以上有期
徒刑，併科新臺幣1 千萬元以下罰金。
意圖供自己或他人犯罪之用，而犯前二項之罪者，處無期徒刑或
7 年以上有期徒刑，併科新臺幣1 千萬元以下罰金。
未經許可，持有、寄藏或意圖販賣而陳列第1 項所列槍枝者，處
3 年以上10年以下有期徒刑，併科新臺幣700 萬元以下罰金。
第1 項至第3 項之未遂犯罰之。


司法院資訊處製作；財團法人民間司法改革基金會備份。
